臺灣高等法院臺中分院刑事判決　　　　　　　　　　九十三年度上易字第八六五號
　　上　訴　人
　　即　被　告　乙○○
右上訴人因詐欺案件，不服臺灣彰化地方法院九十三年度易字第三六六號中華民國九
十三年六月二十九日第一審判決（聲請簡易判決處刑案號：臺灣彰化地方法院檢察署
九十三年度偵字第一八八○號），提起上訴，本院判決如左：
      主  文
上訴駁回。
      事  實
一、乙○○前曾於民國（下同）九十年間，因妨害公務案件，經臺灣臺中地方法院以
    九十年度訴字第一八三六號判處有期徒刑四月確定，甫於九十一年四月十八日易
    科罰金執行完畢。詎其仍不悔改，因有前開前案紀錄不易找尋工作，於九十二年
    中某日，經由報紙分類廣告得知有一年籍姓名不詳成年男子，欲收購金融機構帳
    戶、存摺、提款卡及提款密碼，乙○○依一般社會生活之通常經驗，本可預見收
    購存摺帳戶及提款卡之人將可能利用購得帳戶作為不法收取他人款項之用，且該
    收購帳戶、提款卡之行為常與各種財產犯罪密切相關，可遂他人取得贓款後掩飾
    犯行達到不易追查之目的，竟貪圖該代價，基於縱若有人持以犯罪亦不違背其本
    意之意圖幫助他人不法所有犯罪之不確定故意，經與該刊登廣告男子聯繫後，先
    於九十二年六月二十日，自行至彰化縣彰化市○○路三四一號之誠泰銀行開設存
    戶號碼為0000000號帳戶後，旋於當日開戶後，即在臺中市火車站前之麥
    當勞店前，以新臺幣（下同）一千五百元，將上開誠泰銀行0000000號帳
    戶之存摺一本、提款卡一張及提款密碼，售予姓名年籍不詳年約三十餘歲之成年
    男子，容任他人使用前開帳戶遂行詐欺取財等財產犯罪之工具。嗣該不詳姓名成
    年男子取得乙○○所有前開誠泰銀行帳戶後，即意圖為自己不法之所有，於九十
    二年八月十九日上午十時許，撥打電話給甲○○，佯稱係國稅局人員，並以退稅
    為由，要求甲○○至自動櫃員機輸入密碼以供轉帳退稅用，甲○○一時不察陷於
    錯誤，即於九十二年八月十九日上午十時十八分許，前往臺北市某陽信商業銀行
    自動櫃員機，依該不詳姓名成年男子之指示，將實際上為存款轉帳之數字誤為密
    碼，而鍵入數字「七二二一六」，自其世華銀行00000000000帳戶內
    ，轉出七萬二千一百九十八元（另外十八元則係匯款手續費）至上開乙○○所出
    售之帳戶內，且於當日稍晚，即由不詳人士分四次提清上開款項。嗣經甲○○發
    現其所有帳戶內之金額竟轉入乙○○前開帳戶內，始知受騙，並報警循線查獲上
    情。
二、案經彰化縣警察局彰化分局報告臺灣彰化地方法院檢察署檢察官聲請簡易判決處
    刑。
      理  由
一、訊據上訴人即被告乙○○固坦承曾於右揭時地申請設立前揭誠泰銀行帳戶，並交
    付該帳戶存摺、提款卡予不詳姓名年籍之成年男子等情，惟矢口否認有何幫助詐
    欺之情，辯稱：伊係因缺錢，且買主告知欲藏私房錢才購買帳戶，伊不知情賣帳
    戶會犯罪，且伊除獲利一千五百元外，並未領取被害人匯入前開帳戶之款項云云
    。經查：
  (一)右揭犯罪事實，業據證人即被害人甲○○於警詢時證稱：於九十二年八月十九日
    上午十時許，因接獲佯稱國稅局人員之電話，誤以為有退稅可領取，即於當日上
    午，依照該名男子指示於自動櫃員機上輸入誤以為係密碼之數字，自其帳戶內轉
    出七萬二千一百九十八元至被告開設之右開帳戶後，始知受騙等語綦詳（見警卷
    第四頁），且有陽信商業銀行自動櫃員機轉帳交易明細表、存摺存款業務往來約
    定書、被告乙○○申設之誠泰銀行帳戶交易明細查詢單各一紙附卷可稽（參警卷
    第五、六、八頁），堪信為真實。
  (二)被告雖以前詞置辯，惟按刑法上之故意非僅指直接故意，尚包含間接故意，所謂
    間接故意係指行為人對於構成犯罪事實，預見其發生而其發生並不違反其本意，
    刑法第十三條第二項定有明文，且幫助犯之成立以行為人主觀上認識被幫助者正
    欲從事犯罪或係正在從事犯罪，且該犯罪有既遂之可能，而其行為足以幫助他人
    實現構成要件者，即具有幫助故意，不以行為人確知被幫助者係犯何罪名為必要
    。而本案被告於出售前揭帳戶時，已係二十七歲之成年人，復係高職畢業生，並
    已有多年工作經驗，具相當之學識及社會經驗，對該不詳姓名成年男子何以願意
    出價購買素不相識者之金融機關帳戶，豈能無疑？且自政府開放金融業申請設立
    以來，金融機構大量增加，使一般人申請存款帳戶極為容易、便利，故除非充作
    犯罪使用，一般正常使用之存款帳戶，並無向他人購買之必要，亦無將存款存放
    於不相識人帳戶之理；況被告於偵訊時陳稱：其有注意到近一、二年有刮刮樂及
    退稅之詐財新聞，其曾詢問買主用途，確有懷疑是否違法，但因買主說不違法，
    其又缺錢，才會出售帳戶等語（見偵卷第八頁），是被告於心存懷疑下猶將其所
    有前開誠泰銀行帳戶出售予該不詳姓名成年男子並收取對價，是該不詳姓名成年
    男子將帳戶用來供他人作為詐欺取財之用，應為被告所容許及允許，亦即不違反
    被告之本意，被告顯具有不確定幫助犯罪之故意，對其出售之帳戶被用來作為詐
    欺取財之工具應有所認識。至被告辯稱伊未取得被害人甲○○匯入款項等語，係
    屬本件不爭執之事實，且卷內本即無被告個人為詐欺取財之事實，惟本件被告係
    因出賣個人帳戶供他人作為詐欺取財之用，經公訴人認有幫助詐欺取財犯嫌提起
    公訴，是被告前開所辯，與其是否涉犯公訴人起訴書所載之犯行，顯屬無涉，被
    告前開所辯，均顯係卸責之詞，不足採信。
  (三)至被告於原審審理時雖陳稱：伊於九十二年六月二十日除販售前開帳戶外，另有
    販售二本分別為郵局及慶豐銀行之帳戶等語，惟查，縱被告前開所述屬實，然既
    查無其他積極證據足資證明被告所販售之前開帳戶，亦係屬供他人犯財產犯罪轉
    帳匯款使用，對於他人犯罪行為提供助力，是尚難僅因被告自白另行販售二金融
    機關帳戶、提款卡，逕認被告此部分未經公訴人起訴部分亦涉有幫助詐欺取財犯
    行，附此敘明。
    綜上所述，本件事證明確，被告犯行已堪認定，應予依法論科。
三、本件被告將其所有前開帳戶，售予不詳姓名年籍之成年男子，該男子嗣後據以作
    為詐欺取財轉帳匯款使用，既不違背被告當初出售帳戶之本意，已如前述，且係
    參與提供取得詐欺取財犯罪所得款項工具，對此犯行施以助力，為詐欺取財罪構
    成要件以外之行為，應以詐欺取財罪之幫助犯論之。核被告所為，係犯刑法第三
    十條第一項、第三百三十九條第一項之幫助詐欺取財罪。被告前於九十年間，因
    妨害公務案件，經臺灣臺中地方法院以九十年度訴字第一八三六號判處有期徒刑
    四月確定，甫於九十一年四月十八日易科罰金執行完畢，此有臺灣高等法院被告
    全國前案紀錄表存卷可按，其受此有期徒刑執行完畢後，五年以內再犯本件有期
    徒刑以上之罪，應依刑法第四十七條規定加重其刑；又被告係幫助該名不詳姓名
    年籍之成年男子犯詐欺取財罪，為從犯，應依刑法第三十條第二項規定，按正犯
    之刑減輕之，並先加後減之。原審依刑法第三百三十九條第一項、第三十條第一
    項前段、第二項、第四十七條、第四十一條第一項前段，罰金罰鍰提高標準條例
第一條前段、第二條，審酌被告係因一時貪念致犯此罪行，且其並未實際參與詐
    欺取財犯行，責難性較小，並患有情感性精神病，此有臺中榮民總醫院病歷紀錄
    影本在卷可稽，雖未及心神喪失、精神耗弱程度，然思慮仍較一般人薄弱，惟被
    告正值青壯年，竟不思循正當途徑獲取財物，僅因不易找尋工作即萌生貪念，不
    僅被害人甲○○所受之金錢損失共計七萬二千二百十六元，且因被告將銀行帳戶
    供他人詐財之用，造成犯罪偵查困難，幕後犯罪人至今仍逍遙法外，致使此類犯
    罪手法層出不窮，犯後復否認犯行，態度非佳等一切情狀，衡情量處如原審主文
    所示之刑，並諭知易科罰金之折算標準。核其認事用法，並無不合。被告上訴仍
    執前詞否認犯罪，自不足採，又被告以其前曾交付銀行存摺給予犯罪之人，惟經
    台灣南投地方法院檢察署檢察官不起訴處分云云，惟查，前揭不起訴處分事實係
    被告交付慶豐商業銀行、彰化銀行之帳號（見本院卷第四頁），且帳戶內尚無交
    易紀錄，尚未作為隱匿詐欺犯罪所得之用，乃為不起訴處分，而本件被告所交付
    係誠泰銀行之帳戶，被訴事實並非同一，因此本件不受該不起訴處分效力之拘束
    ，被告上訴為無理由，應予駁回。
四、據上論斷，應依刑事訴訟法第三百六十八條，判決如主文。
本案經檢察官丙○○到庭執行職務。
中      華      民      國    九十三  年    九      月      十四        日
                                   臺灣高等法院臺中分院刑事第三庭
                                         審判長法  官　陳　朱  貴
                                               法　官  廖  柏　基
                                               法　官  劉　連　星
右正本證明與原本無異。
不得上訴。
                                               書記官  李  妍  嬅
中     華     民     國     九十三     年      九      月     十五      日
附錄法條：
中華民國刑法第三百三十九條：
意圖為自己或第三人不法之所有，以詐術使人將本人或第三人之物交付者，處五年以
下有期徒刑、拘役或科或併科一千元以下罰金。
以前項方法得財產上不法之利益或使第三人得之者，亦同。
前二項之未遂犯罰之。
                                                              　　　　　Ｆ
